【裁判字號】    99,抗,42
【裁判日期】    991122
【裁判案由】    本票裁定
【裁判全文】
臺灣嘉義地方法院民事裁定  99年度抗字第42號
抗  告  人
即相對人    張清珠
相  對  人  葉明珠
上列抗告人與相對人間本票裁定事件，抗告人對於中華民國99年
10月11日本院99年度司票字第533 號裁定提起抗告，本院合議庭
裁定如下：
    主    文
抗告駁回。
抗告程序費用新臺幣壹仟元由抗告人負擔。
    理    由
一、按「本票應記載到期日，如未記載者，視為見票即付。」、
    「在票據上簽名者，依票上所載文義負責。」、「執票人
    向本票發票人行使追索權時，得聲請法院裁定後強制執行。
    」票據法第5 條第1 項、第120 條第2 項、第123 條各定有
    明文。又本票執票人依上開法條之規定，聲請法院裁定許可
    對發票人強制執行，係屬非訟事件，此項聲請之裁定及抗告
    法院之裁定，僅依非訟事件程序，以審查強制執行許可與否
    ，並無確定實體上法律關係存否之效力，即法院就本票形式
    上之要件是否具備予以審查為已足，至該本票債務是否已因
    清償而消滅，或發票人就票據債務之存否有爭執時，應由發
    票人提起確認之訴，以資解決，此有最高法院56年度台抗字
    第714 號、57年度台抗字第76號判例可資參照。
二、抗告意旨略以：抗告人經「神棍」（綽號圓仔）介紹購買房
    坐落嘉義縣民雄鄉葉仔寮之房屋，該房屋原係圓仔的叔仔所
    有，嗣由法院拍賣取得，當時仲介曾國宸係屋主親戚，在住
    商不動產店內面談買賣時仲介倒杯水供抗告人喝下，抗告人
    即迷迷糊糊，因無意在農曆鬼月為買賣，故未攜帶印章，亦
    未看懂合約內容，其等就拉抗告人的手蓋印，抗告人嗣僅記
    得有給付現金，並未記得有簽發本票，仲介或屋主亦未給予
    抗告人本票影本。事後，抗告人偕同女兒及兄姐前往看屋，
    因屋況不佳而決定不予購買，願意支付一半訂金作為賠償，
    但為仲介及屋主所拒絕。據悉他人告稱，該房屋滯留而長期
    未能賣出，故抗告人懷疑此係仲介、屋主及圓仔共同之詐騙
    行為，欺騙抗告人蓋用手印及簽立合約，強要抗告人買下該
    房屋，爰提起本件抗告等語。
三、經查，本件相對人在原審主張其執有抗告人簽發，票面金額
    新台幣24萬元、未載明到期日視為見票即付、並載明免除作
    成拒絕證書之如附表所示本票乙紙，經相對人提示請求未獲
    付款，爰依票據法第123 條聲請裁定許可強制執行等情，業
    據其提出本票為證，原裁定予以准許，即無不合。至抗告人
    雖以其遭欺騙等前揭情詞置辯，核係對該本票債務之存否及
    其範圍有所爭執，為關於實體上權利有所爭執，揆諸前揭判
    例意旨，應由抗告人另行起訴，以資解決，並非本件非訟程
    序所得審究。從而，抗告人以前述理由提起本件抗告為無理
    由，應予駁回。
四、末按「依法應由關係人負擔費用者，法院裁定命關係人負擔
    時，應一併確定其數額」、「前項費用之負擔有相對人者，
    準用民事訴訟法有關訴訟費用之規定」，非訟事件法第24條
    第1項及同法第21條第2項分別定有明文。本件抗告業經駁回
    ，抗告程序費用應由抗告人負擔，依前述法條規定，本院併
    予確定抗告程序費用額新台幣1,000 元由抗告人負擔。
五、據上論結，本件抗告為無理由，依非訟事件法第46條、第21
    條第2項、第24條第1項，民事訴訟法第495條之1第1 項、第
    449條條第1項、第95條、第78條，裁定如主文。
中    華    民    國    99    年    11    月    22    日
                  民事第一庭審判長法  官  林芮伶
                                  法  官  周俞宏
                                  法  官  李文輝
以上正本係照原本作成。
如不服本裁定，僅得於收受本裁定正本送達後10日內，以適用法
規顯有錯誤為理由並委任律師為訴訟代理人，向本院提出再抗告
狀（須附繕本一份及繳納再抗告裁判費新臺幣1,000元）。
中    華    民    國    99    年    11    月    22    日
                            書記官  王博昭
┌───────────────────────────────────────────┐
│ 本票附表：至清償日止利息按週年利率百分之六計算          99年度抗字第42號             │                                │
├──┬───────────┬─────────┬───┬─────┬─────┬──┤
│ 編 │發        票        日│  票  面  金  額  │到期日│利息起算日│票據號碼  │備考│
│ 號 │                      │  （新  臺  幣）  │      │          │          │    │
├──┼───────────┼─────────┼───┼─────┼─────┼──┤
│001 │     99年8月16日      │     240,000元    │未  載│原審裁定送│TH0000000 │    │
│    │                      │                  │      │達翌日    │          │    │
└──┴───────────┴─────────┴───┴─────┴─────┴──┘
附註：
民事訴訟法第466 條之1 第1 項至第3 項
對於第二審判決上訴，上訴人應委任律師為訴訟代理人。但上訴
人或其法定代理人具有律師資格者，不在此限。
上訴人之配偶、三親等內之血親、二親等內之姻親，或上訴人為
法人、中央或地方機關時，其所屬專任人員具有律師資格並經法
院認為適當者，亦得為第三審訴訟代理人。
第1 項但書及第2 項情形，應於提起上訴或委任時釋明之。
民事訴訟法第495 條之1
抗告，除本編別有規定外，準用第3 編第1 章之規定。
第436 條之2 第1 項之逕向最高法院抗告、第486 條第4 項之再
為抗告，準用第3 編第2 章之規定。
非訟事件法第46條
抗告及再抗告，除本法另有規定外，準用民事訴訟法關於抗告程
序之規定。

司法院資訊處製作；財團法人民間司法改革基金會備份。
